【裁判字號】    97,上訴,1737
【裁判日期】    970522
【裁判案由】    誣告等
【裁判全文】
臺灣高等法院刑事判決                97年度上訴字第1737號
上  訴  人
即  被  告  甲○○
上列上訴人因誣告等案件，不服臺灣臺北地方法院96年度訴字第
1817號，中華民國97年3月4日第一審判決（起訴案號：臺灣臺北
地方法院檢察署96年度偵字第22758號），提起上訴，本院判決
如下：
    主  文
上訴駁回。
    事  實
一、甲○○與乙○○係同母異父之半血緣兄弟關係。甲○○原向
    乙○○承租坐落於臺北市○○區○○街250號2樓之軍眷住宅
    （下稱系爭住宅）使用，但乙○○已於民國96年4月30 日依
    勝訴之民事判決取回系爭住宅，並為該住宅之所有權人。甲
    ○○竟先於96年8月1日無故侵入系爭住宅，並加以竊佔（甲
    ○○所涉無故侵入住宅、竊佔等罪，業經檢察官另行偵辦，
    聲請簡易判決處刑，經原審以96年度簡字第3168號受理後，
    認不宜以簡易判決處刑，改依通常程序審理，判決甲○○意
    圖為自己不法之利益，而竊佔他人之不動產，處拘役30日，
    如易科罰金，以新臺幣1000元折算一日。被告不服該判決，
    上訴本院後，經本院以97年度上易字第506 號判決上訴駁回
    確定），嗣有下列行為：(一)乙○○於同年月4日15 時許，偕
    同欲承租系爭住宅之邱松嵐前往系爭住宅看屋之際，甲○○
    基於妨害乙○○行使權利之故意，主張該住宅為其所有，阻
    止乙○○進入，向乙○○脅迫稱，有一批兄弟在路上，即將
    到來，如不離去，將使之掛彩等語，使乙○○等人無法入內
    ，而妨害乙○○行使權利；(二)復於96年8 月間某日，意圖使
    乙○○受刑事處分，前往臺北市政府警察局中山分局，對乙
    ○○提出無故侵入住宅之妨害自由罪告訴，而向該管公務員
    誣告，嗣經臺灣臺北地方法院檢察署檢察官查明認定乙○○
    為系爭住宅之所有權人，自有進入此住宅之合法權利，乙○
    ○並無何告訴人甲○○告訴意旨所指之犯行，認其罪嫌尚有
    不足，而於96年9月17 日以臺灣臺北地方法院檢察署96年度
    偵字第16544號為不起訴處分確定。
二、案經乙○○訴請臺灣臺北地方法院檢察署檢察官偵查起訴。
    理  由
一、訊據被告甲○○固不否認有公訴意旨所指之行為，惟矢口否
    認有何妨害他人行使權利，或誣告之犯罪事實，於原審辯稱
    ：客觀上我是錯了，法院這麼判，我沒有搞清楚，是誰的錯
    由庭上決定，我主觀認為二樓部分仍然是我的等語；於上訴
    狀及本院審理中辯稱：系爭二樓建物是我媽花錢蓋的，產權
    是我的，我主觀上認為並非告訴人所有，縱設如事實上已劃
    歸告訴人所有，然因我基於錯誤之認識，認系爭二樓建物之
    所有權為我所有，主觀上並無妨害告訴人行使權利及誣告之
    故意等語。
二、經查：(一)前開犯罪事實，業據告訴人乙○○迭於原審偵審中
    指訴明確，並於本院審理中陳稱：250號1、2 樓的產權都是
    我的等語，有告訴狀，及告訴人偵查筆錄、原審準備程序暨
    審判筆錄及本院審判程序筆錄可稽；(二)又依本院94年度重上
    更(一)字第110號民事判決書影本、最高法院96年度臺上字第4
    24號民事判決書影本、原審96年4月17 日北院錦96執宙字第
    23397號執行命令影本、收據影本、永和中正郵局第990號存
    證信函影本、興安郵局第1570號存證信函影本、不動產買賣
    契約書影本、臺灣臺北地方法院檢察署96年度偵字第16544
    號聲請簡易判決處刑書影本、法務戶政連結作業系統、證明
    書影本、原審91年度重訴字第2150號民事判決書影本（分別
    附在偵查卷宗第13頁至第51頁）、桃園22支000000-0郵局00
    194號存證信函（附在原審刑事卷宗第39 頁）及臺灣臺北地
    方法院檢察署96年度偵字第16544 號不起訴處分書等資料相
    互而觀，顯見告訴人之指訴內容，核與事實相符，應可採信
    ，足證被告應已知悉告訴人為系爭住宅所有權，並合法占有
    系爭住宅等事實，應堪認定；(三)綜上所述，顯見被告上開所
    辯均屬圖卸刑責之詞，應均不足採，其上揭罪證明確，犯行
    洵堪認定，應予依法論科。
三、核被告所為，係犯刑法第169條第1項之誣告罪及同法第304
    條第1項之妨害他人行使權利罪。被告前開二次犯行，犯罪
    構成要件不同，犯意各別，應予分論併罰。原審本同上之見
    解，適用刑法第169條第1項、第304第1項、第51條第5款之
    規定，審酌被告已有前案紀錄，足認其素行非佳，有本院被
    告前案紀錄表附卷可稽，且犯罪後仍否認犯行，不能認為已
    有悔意，原不應從輕量刑，惟被告目前已將系爭住宅返還告
    訴人，亦經告訴人、被告二人於原審及被告於本院審理中，
    陳述明確，有原審、本院審判筆錄可憑等一切情狀，判處被
    告以脅迫妨害人行使權利，處有期徒3月；又意圖他人受刑
    事處分，向該管公務員誣告，處有期徒刑4月，並定其應執
    行刑為有期徒刑6月，以示懲儆。認事用法均無不合，量刑
    亦無不當。被告上訴意旨以伊主觀上認系爭住宅並非告訴人
    所有，縱設如事實上已劃歸告訴人所有，然因伊基於錯誤之
    認識，認系爭2樓建物之所有權為伊所有，主觀上並無妨害
    告訴人行使權利及誣告之故意等語，然查系爭住宅確屬告訴
    人所有，業經民事判決確定，並經告訴人收回，已如上述，
    被告不可能基於錯誤之認識，仍認系爭住宅為其所有，其主
    觀上自有妨害告訴人行使權利及誣告之犯意甚明，本件被告
    上訴意旨指摘原判決不當為無理由，應予駁回。
據上論斷，應依刑事訴訟法第368條，判決如主文。
本案經檢察官沈世箴到庭執行職務。
中    華    民    國    97    年    5     月    22    日
                    刑事第八庭  審判長法  官  鄭文肅
                                      法  官  蔡光治
                                      法  官  楊貴志
以上正本證明與原本無異。
誣告罪部分如不服本判決，應於收受送達後十日內向本院提出上
訴書狀，其未敘述上訴之理由者並得於提起上訴後十日內向本院
補提理由書（均須按他造當事人之人數附繕本）。
其餘部分不得上訴。
                                      書記官  陳菊珍
中    華    民    國    97    年    5     月    22    日
附錄：本案論罪科刑法條全文
中華民國刑法第169條
意圖他人受刑事或懲戒處分，向該管公務員誣告者，處7年以下
有期徒刑。
意圖他人受刑事或懲戒處分，而偽造、變造證據，或使用偽造、
變造之證據者，亦同。
中華民國刑法第304條
以強暴、脅迫使人行無義務之事或妨害人行使權利者，處3年以
下有期徒刑、拘役或3百元以下罰金。
前項之未遂犯罰之。


司法院資訊處製作；財團法人民間司法改革基金會備份。
